【裁判字號】    99,醫訴,4
【裁判日期】    991026
【裁判案由】    違反藥事法等
【裁判全文】
臺灣高雄地方法院刑事判決               99年度醫訴字第4號
公  訴  人  臺灣高雄地方法院檢察署檢察官
被      告  甲○○
            子○○
            申○○
            酉○○
            癸○○
            乙○○
上列被告因違反藥事法等案件，經檢察官提起公訴（99年度偵字
第10289 號），本院判決如下：
    主  文
甲○○共同犯藥事法第八十二條第一項之製造偽藥罪，處有期徒
刑年。扣案中藥研磨機壹台、鹿胎盤壹個、MOTOROLA牌行動電
話壹支（序號：000000000000000，含0000
000000號SIM 卡）、ANYCALL 牌行動電話壹支（序號：0
00000000000000，不含0000000000號
SIM 卡），均沒收之。
子○○共同犯藥事法第八十二條第一項之製造偽藥罪，處有期徒
刑壹年。扣案中藥研磨機壹台、鹿胎盤壹個、MOTOROLA牌行動電
話壹支（序號：000000000000000，含0000
000000號SIM 卡）、ANYCALL 牌行動電話壹支（序號：0
00000000000000，不含0000000000號
SIM 卡），均沒收之。
申○○共同犯藥事法第八十二條第一項之製造偽藥罪，處有期徒
刑壹年。扣案中藥研磨機壹台、鹿胎盤壹個、MOTOROLA牌行動電
話壹支（序號：000000000000000，含0000
000000號SIM 卡）、ANYCALL 牌行動電話壹支（序號：0
00000000000000，不含0000000000號
SIM 卡），均沒收之。
酉○○共同犯藥事法第八十二條第一項之製造偽藥罪，處有期徒
刑拾月。扣案中藥研磨機壹台、鹿胎盤壹個、MOTOROLA牌行動電
話壹支（序號：000000000000000，含0000
000000號SIM 卡）、ANYCALL 牌行動電話壹支（序號：0
00000000000000，不含0000000000號
SIM 卡），均沒收之。
癸○○共同犯藥事法第八十二條第一項之製造偽藥罪，處有期徒
刑壹年。扣案中藥研磨機壹台、鹿胎盤壹個、MOTOROLA牌行動電
話壹支（序號：000000000000000，含0000
000000號SIM 卡）、ANYCALL 牌行動電話壹支（序號：0
00000000000000，不含0000000000號
SIM 卡），均沒收之。
乙○○無罪。
    事  實
一、甲○○、子○○、申○○、酉○○、癸○○、姓名年籍不詳
    成年人數名（下稱不詳之人）等人，均明知製造藥品應將其
    成分、規格、性能、製法之要旨，檢驗規格與方法及有關資
    料、樣品，於繳納費用後，先申請中央衛生主管機關查驗登
    記，經核准發給藥品許可證後，始得製造，如未經核准擅自
    製造者，即為偽藥，竟共同基於未取得合法醫師資格擅自執
    行醫療業務、製造偽藥、明知為偽藥而販賣及意圖為自己不
    法所有使人將本人之物交付之犯意聯絡，由具列冊登記中藥
    商資格之甲○○擔任集團負責人，自民國97年3 月起，在高
    雄縣仁武鄉○○街241 號開設「振源堂蔘藥行」，迄98 年7
    、8 月間又遷至台中縣大雅鄉○○路○段86號，更名為「奇
    草堂蔘藥行」，以其向阿里山山區不詳養鹿人家，以每個約
    新台幣（下同）2 千元代價收購之鹿胎盤為主要藥材，先由
    子○○、申○○、酉○○、不詳之人等人互相搭擋，先後於
    如附表所示之時間、地點，向如附表所示被害人等，以如附
    表所示之方法佯稱甲○○治病技術高超，再駕駛汽車將被害
    人等帶至如附表所示之蔘藥行，由未取得合法醫師資格之甲○○以把脈、觀察皮膚、眼睛、指甲之方式，為被害人等看
    診而執行醫療業務，告知自認之疾病症狀後，佯稱需服用療
    效不明之鹿胎盤始可治癒所罹疾病，以上開詐術使被害人等
    誤信服用鹿胎盤可治癒其等之疾病，而以每個鹿胎盤3 萬8
    千元之高價（分裝為2 瓶），向甲○○購買如附表所示之鹿
    胎盤，旋由甲○○以中藥研磨機將鹿胎盤研磨成粉狀後，再
    摻入來源不明之多種科學中藥粉末，製造成偽藥而販賣予被
    害人等，嗣由癸○○等開車搭載被害人返家拿錢或至金融機
    構提款後收取款項，並載被害人等回家或至初遇之醫療機構
    。得款後，由甲○○交付參與遊說詐騙至蔘藥房者，以每販
    賣1 個鹿胎盤每人可得6 千元計算之金錢，並交付癸○○數
    千元。嗣經丑○○○於購買上開偽藥後發覺受騙，持其購得
    之偽藥向高雄縣政府衛生局請求檢驗，經媒體報導，警方見
    聞主動約詢丑○○○後，報請檢察官指揮循線追查，並於99
    年3 月18日上午9 時許，持搜索票至台中縣潭子鄉○○路
    442 巷1 之6 號搜索，當場扣得甲○○所有中藥研磨機1 台
    、鹿胎盤1 個、不明中藥粉12瓶、磅秤1 台、穿山甲鱗片1
    包、不明中藥粉10包及0000000000號行動電話1 支（MOTORO
    LA牌，序號：000000000000000 ）等物，另於同日下午3 時
    50分許，在高雄市○○區○○街申○○住處，扣得00000000
    00號行動電話1 支（ANYCALL 牌，序號：000000000000000
    ），而查悉上情。
二、案經巳○○告發及高雄市政府警察局移請臺灣高雄地方法院
    檢察署檢察官偵查起訴。
    理  由
一、證據能力之判斷：
    按被告以外之人於審判外之言詞或書面陳述，除法律有規定
    者外，依刑事訴訟法第159 條第1 項之規定，雖不得作為證
    據，但依同法第159 條之5 規定，經當事人於審判程序同意
    作為證據，法院審酌該言詞陳述或書面陳述作成時之情況，
    認為適當者，仍得作為證據，且如當事人、代理人或辯護人
    於法院調查證據時，知有上開不得為證據之情形，而未於言
    詞辯論終結前聲明異議者，視為有前項之同意。而本件關於
    證人丑○○○、丙○○○、戊○○○、卯○○、未○○、寅
    ○○○、黃秀琴、庚○○○、壬○○、丁○○、己○○、辛○○○、辰○○於警詢中之陳述，被告甲○○、子○○、申
    ○○、酉○○、癸○○、乙○○於本院行準備程序時，均明
    確表示對於證據能力沒有意見（詳本院卷第77至78頁），且
    被告等人亦未於本院審理過程中聲明異議，本院審酌上開陳
    述作成時之情況均屬正常，且與本案相關之待證事實具有關
    連性，因認上開證據均具有證據能力。
二、有罪部分事實之認定：
    訊據被告甲○○對上開犯罪事實均坦承不諱，另被告子○○
    對上開事實欄及如附表編號1 、5 至13所示之詐欺取財犯罪
    事實坦承不諱，被告申○○對上開事實欄及如附表編號2 、
    3 、5 至9 、11至13之詐欺取財犯罪事實坦承不諱，被告酉
    ○○對上開事實欄及如附表編號2 、3 、8 至13之詐欺取財
    犯罪事實坦承不諱，被告癸○○對上開事實欄及如附表編號
    2 至6 、8 至14之詐欺取財犯罪事實坦承不諱，但均矢口否
    認有未取得合法醫師資格擅自執行醫療業務、製造偽藥、明
    知為偽藥而販賣之犯行，辯稱其等未參與製造偽藥，且被告
    甲○○強調伊有中藥行執照，可以賣中藥，而其等前有至中
    藥行把脈抓中藥之經驗，是誤以為被告甲○○可為病人把脈
    看診，並開中藥予病人服用，其等未參與未取得合法醫師資
    格擅自執行醫療業務、製造及販賣偽藥之犯意聯絡或行為分
    擔云云。經查：
  (一)被告甲○○、子○○、申○○、酉○○、癸○○所承部分，
    核與證人即被害人丑○○○、證人即告訴人巳○○、證人即
    被害人丙○○○、戊○○○、卯○○、未○○、寅○○○、
    午○○○、庚○○○、壬○○、丁○○、己○○、李林完妹
    、辰○○所證大致相符，有筆錄、指認表附卷可稽（詳警(一)
    卷第33至40頁及本院卷第168 至174 頁、偵(二)卷第14至16頁
    、警(二)卷第10至13頁、警(一)卷第44至48頁及本院卷第174 至
    182 頁、警(二)卷第15至18頁、第38至40頁、第45至49頁、第
    24至26頁、第32至34頁、第19至23頁、第27至31頁、第50至
    54頁、第35至37頁、警(一)卷第50至53頁及本院卷第227 至
    237 頁），且有開設「振源堂蔘藥行」之房屋租賃契約書1
    份、「奇草堂蔘藥行」、「振源堂蔘藥行」之名片各1 份、
    搜索、扣押被告甲○○所有中藥研磨機1 台、鹿胎盤1 個、
    不明中藥粉12瓶、磅秤1 台、穿山甲鱗片1 包、不明中藥粉
    10包及行動電話1 支之搜索票、搜索扣押筆錄各1 份、扣押
    被告申○○所有行動電話1 支之扣押筆錄1 份、扣押物品相
    片13張附卷可稽（詳偵(三)卷第33至36頁、警(一)卷第54頁、第
    59至第63頁、第64至67頁、100 至102 頁、偵(一)卷第87至88
    頁、本院卷第201 頁），另被告甲○○確有列冊中藥商之資
    格，於89年11月30日起至96年4 月10日期間，曾登記以「振
    元中藥房」名義，在台中縣烏日鄉○○村○○路○段187 號
    開業，亦有台中縣衛生局99年7 月13日衛食藥字第09900244
    40號函及所附藥商查詢資料各1 份附卷可按（詳本院卷第96
    至98頁），所承均堪信為真實，則依被告甲○○、子○○、
    申○○、酉○○、癸○○所承、上開被害人所證及其他證據
    所示，被告甲○○、子○○、申○○、酉○○、癸○○確有
    如事實欄所載及如附表所示之詐欺取財犯行，應堪認定。而
    起訴書於事實欄所載及附表編號2 、4 、5 、6 、9 、10、
    11、12、13所示，雖未記載被告癸○○駕車搭載上開各被害
    人返家、提款及收受款項，然既認被告癸○○就上開犯行皆
    為共同正犯，被告癸○○自為起訴效力所及，且被告癸○○
    業已坦承上開犯行，且核與如附表編號5 、6 、9 、10、11
    、12、13被害人之指認相符，有筆錄附卷可稽（詳警(二)卷第
    17頁、第39頁、第33頁、第21頁、第29頁、第52頁、第36頁
    ），另起訴書於事實欄所載及附表編號8 、11、13所示，雖
    未記載被告子○○駕車搭載被害人前往看診，事實欄所載及
    附表編號9 所示，雖未記載被告酉○○參與遊說被害人前往
    看診，然同認被告子○○、酉○○就上開犯行為共同正犯，
    其等亦為起訴效力所及，被告子○○、酉○○已坦承上開犯
    行，且核被告子○○所承與如附表編號8 、11、13所示被害
    人之指認相符，亦有筆錄附卷可按（詳警(二)卷第25頁、第29
    頁、第36頁），而如附表編號9 所示犯行之遊說時間、地點
    與如附表編號8 所示犯行相同，被告酉○○既已參與如附表
    編號8 所示犯行，則所承於同日、同地點另為詐騙即符常情
    ，且被告癸○○、子○○、酉○○上開所承均與本件之犯案
    類型相符，是本院認其等均有參與上開犯行，附此陳明。
  (二)依醫師法第28條、第11條第1 項但書規定，除(1)在中央主管
    機關認可之醫療機構，於醫師指導下實習之醫學院、校學生
    或畢業生，(2)在醫療機構於醫師指示下之護理人員、助產人
    員或其他醫事人員，(3)於山地、離島、偏僻地區或有特殊、
    急迫情形，為應醫療需要，得由直轄市、縣（市）主管機關
    指定之醫師，以通訊方式詢問病情，為之診察，開給方劑，
    並囑由衛生醫療機構護理人員、助產人員執行治療，(4)臨時
    施行急救之情形外，未取得合法醫師資格者，不得擅自執行
    醫療業務。而本件被告甲○○僅取得列冊中藥商及類如接骨
    、國術館、民俗療法之資格，非有中醫師資格，業據被告甲○○證述在卷，有筆錄及上開台中縣衛生局函附卷可稽（詳
    本院卷第273 頁、第96至98頁），且依被告子○○、申○○
    、酉○○、癸○○所供，被告甲○○係告知有中藥行執照，
    非有中醫師資格，亦有筆錄附卷可按（詳本院卷第315 頁、
    第317 頁、第318 頁、第320 頁），而需有醫師資格始可執
    行醫療業務，否則即屬坊間通稱之密醫，密醫之醫療行為非
    為現今法制所許，此為一般人應有之常識，非必專業人員始
    可知悉，被告甲○○既係告知有中藥商資格及中藥房開業執
    照，非告知有中醫師執照，則其不得執行醫療業務甚明，被
    告子○○、申○○、酉○○、癸○○並無誤認之可能，況被
    告子○○、申○○、酉○○自承前已因類如本件違反醫師法
    、藥事法之案件被法院判刑，有筆錄附卷可佐（詳本院卷第
    323 頁），核與公訴檢察官所提出之判決查詢資料相符，亦
    有該判決資料附卷可考（詳本院卷第332 至343 頁），堪信
    為真實，則其等對有醫師資格者始可執行醫療業務，當較一
    般人更為瞭解，是被告子○○、申○○、酉○○、癸○○辯
    稱因有中藥房開業執照，誤認被告甲○○可為病人看診從事
    醫療行為，自無可採。另臺灣地區前因社會、經濟較為落後
    ，民眾遇有疾病直接至西藥房或中藥房購藥服用，雖為不爭
    之事實，但近年來經濟起飛，社會發展漸趨成熟後，醫療制
    度亦已法制化，政府對密醫之查緝不遺餘力，無論西醫或中
    醫之醫療院所，均由具醫師資格者執行醫療業務，雖仍可見
    民眾至藥房購買成藥服用，並可能於購藥過程中諮詢相關之
    用藥常識，但已罕見經營藥房者直接為病人看診並調劑之情
    形，此不論西醫或中醫皆然，是所辯至中藥房把脈抓中藥，
    或可能係臺灣地區前較為落後時之情形，或可能係該中藥房
    有具醫師資格者一併駐守從事醫療行為，但均不致使人誤認
    無醫師資格者可為一般民眾看診執行醫療業務，是上開所辯
    亦無可採。從而依被告子○○、申○○、酉○○、癸○○所
    承參與事實欄所載及如附表所示之犯罪過程以觀，其等均有
    參與未取得合法醫師資格擅自執行醫療業務之犯罪故意，甚
    為明確，且如上所述，被告甲○○確有未取得合法醫師資格
    擅自執行醫療業務之犯行，則被告甲○○、子○○、申○○
    、酉○○、癸○○等人，確有事實欄所載及如附表所示未取
    得合法醫師資格擅自執行醫療業務之犯行，亦可認定。
  (三)按藥事法所規定之藥品係指「原料藥」及「製劑」，該法第
    6 條定有明文，且依該法第39條第4 項規定訂定之藥品查驗
    登記審查準則第4 條第4 款規定，「原料藥（藥品有效成分
    ）：指一種經物理、化學處理或生物技術過程製造所得具藥
    理作用之活性物或成分，常用於藥品、生物藥品或生物技術
    產品之製造」，依藥事法第8 條第1 項規定，「本法所稱製
    劑，係指以原料藥經加工調製，製成一定劑型及劑量之藥品
    」；又依藥事法第20條第1 款規定，未經核准，擅自製造之
    藥品，為該法所稱之偽藥，依該法第39條第1 項規定，上開
    所謂核准，即應將其成分、規格、性能、製法之要旨、檢驗
    規格與方法及有關資料，連同標籤、仿單及樣品，於繳納費
    用後，先申請中央衛生主管機關查驗登記，經核准發給藥品
    許可證後，始得製造；則未將成分、規格、性能、製法之要
    旨、檢驗規格與方法及有關資料，連同標籤、仿單及樣品，
    於繳費申請中央衛生主管機關查驗登記，經核准發給藥品許
    可證，即擅自製造之原料藥及製劑，即屬偽藥。另依藥事法
    第15條規定，藥品販賣業者雖可經營「西藥批發、零售、輸
    入及輸出」及「中藥之批發、零售、調劑、輸入及輸出」，
    但依同法第37條第1 項規定所訂定之藥品優良調劑作業準則
    第3 條規定，「本準則所稱調劑，係指藥事人員自受理處方
    箋至病患取得藥品間，所為之處方確認、處方登錄、用藥適
    當性評估、藥品調配或調製、再次核對、確認取藥者交付藥
    品、用藥指導等相關之行為」；則無論藥品販賣業者或藥事
    人員，需取得醫師所開立之處方箋，始得為病患調配或調製
    藥物。本件被告甲○○係於把脈看診後，將鹿胎盤磨成粉末
    ，摻加不明之科學中藥後，交予被害人以治療疾病，該鹿胎
    盤粉末與不明科學中藥之混合物被用為「藥品」使用甚為明
    確，此有行政院衛生署99年9 月16日署授藥字第0990005763
    號函載示見解略同可資參照（詳本院卷第222 至221 頁說明
    五），而本件使用鹿胎盤與不明科學中藥製造藥品，並未申
    請中央衛生主管機關查驗登記，亦未經核准發給藥品許可證
    ，業據被告甲○○供承在卷，有筆錄附卷可稽（詳本院卷第
    311 頁），既未經申請中央衛生主管機關查驗登記並核准發
    給藥品許可證之程序，則本件以鹿胎盤與不明科學中藥所混
    合製造之藥品，自非屬合法製造之原料藥或製劑，又被告甲○○係直接為被害人看診後即調製上開藥品交付使用，其既
    未具醫師資格，且被害人並未經合法醫師看診及開立處方箋
    ，則上開藥品之調製亦難認屬合法之調劑行為，從而該藥品
    確為藥事法所規範之偽藥，應可認定。被告甲○○既調製該
    藥品，並將之販賣予如附表所示之被害人，則所承製造偽藥
    、明知為偽藥而販賣，即與事實相符，應堪採信，從而被告
    甲○○確有事實欄所載及如附表所示製造偽藥、明知為偽藥
    而販賣之犯行，堪可認定，另參之被告子○○、申○○、酉
    ○○、癸○○上開參與本件犯罪之所承，參酌如附表所示被
    害人所證及上開查扣物品，堪認被告甲○○上開製造偽藥及
    販售之行為，為其等共犯詐欺取財犯行之一部，是被告子○○、申○○、酉○○、癸○○亦應就其所參與事實欄所載及
    如附表所示製造偽藥及販售之犯罪行為負責，所辯未參與將
    鹿胎盤粉末與不明科學中藥加以混合之製造偽藥行為及販賣
    偽藥行為，尚無可採。
  (四)綜上所述，本件事證明確，被告甲○○、子○○、申○○、
    酉○○、癸○○確有事實欄所載及如附表所示之犯行，應可
    認定。
三、論罪科刑：
  (一)核被告甲○○就事實欄所載及如附表編號1 至13所示之所為
    ，被告子○○就事實欄所載及如附表編號1 、5 至13所示之
    所為，被告申○○就事實欄所載及如附表編號2 、3 、5 至
    9 、11至13所示之所為，被告酉○○就事實欄所載及如附表
    編號2 、3 、8 至13所示之所為，被告癸○○就事實欄所載
    及如附表編號2 至6 、8 至13所示之所為，均係犯藥事法第
    82條第1 項之製造偽藥罪、醫師法第28條第1 項前段之非法
    執行醫療業務罪、刑法第339 條第1 項之詐欺取財罪，被告
    甲○○、被告癸○○就事實欄所載及如附表編號14所示之所
    為，係犯藥事法第82條第1 項之製造偽藥罪、醫師法第28
    條第1 項前段之非法執行醫療業務罪、刑法第339 條第3 項
    、第1 項之詐欺取財罪。被告甲○○、子○○、申○○、酉
    ○○、癸○○製造偽藥之目的，在於出售牟利，是其製造之
    初即具有販賣意圖，其販賣之低度行為應為製造之高度行為
    所吸收，均不另論罪，起訴書「證據並所犯法條」欄二之(二)
    記載被告等人另犯藥事法第83條第1 項之販賣偽藥罪，容有
    誤解。被告甲○○、癸○○就事實欄所載及如附表編號14所
    示詐欺取財犯行，雖已著手於犯罪行為之實行而不遂，應依
    刑法第25條第2 項規定，以既遂犯之刑減輕之。被告甲○○
    、子○○、申○○、酉○○、癸○○及不詳之人間，就事實
    欄所載及如附表所示其等各自參與之犯行間，有犯意聯絡及
    行為分擔，均應成立共同正犯。被告甲○○、子○○、申○○、酉○○、癸○○就事實欄所載及如附表所示之所為，係
    以詐取被害人財物為目的，過程中並非法執行醫療業務、製
    造及販賣偽藥，上開詐騙過程中所實施之各行為，在社會觀
    點上均為詐騙行為之一部份，無從分割，應認屬同一犯罪行
    為，是其等係以一行為而同時觸犯製造偽藥罪、非法執行醫
    療業務罪、詐欺取財罪（如附表編號14所示部分為詐欺取財
    未遂罪），為想像競合犯，應依刑法第55條規定，從一重以
    藥事法第82條第1 項製造偽藥罪處斷。另按刑事法若干犯罪
    行為態樣，本質上原具有反覆、延續實行之特徵，立法時既
    予特別歸類，定為犯罪構成要件之行為要素，則行為人基於
    概括之犯意，在密切接近之一定時、地持續實行之複次行為
    ，倘依社會通念，於客觀上認為符合一個反覆、延續性之行
    為觀念者，於刑法評價上，即應僅成立一罪，俾免有重複評
    價、刑度超過罪責與不法內涵之疑慮，學理上所稱「集合犯
    」之職業性、營業性或收集性等具有重複特質之犯罪均屬之
    ，例如經營、從事業務、收集、販賣、製造、散佈等行為概
    念者是，此有最高法院95年度台上字第1079號判決意旨可資
    參照；而本件係以非法執行醫療之方式，於醫療過程藉機販
    賣自製之偽藥以行詐欺，無論就非法執行醫療業務之行為，
    或製造及販賣偽藥之行為觀察，均合於上開集合犯之職業性
    、營業性概念，是被告甲○○、子○○、申○○、酉○○、
    癸○○就事實欄所載及如附表所示之所為，均應認屬集合犯
    之一行為，僅成立一罪。爰審酌被告甲○○、子○○、申○○、酉○○、癸○○為圖謀求不法利益，組成犯罪之集團，
    前往各醫療院所搭訕遊說因身體不適就醫之病犯，將之帶回
    被告甲○○所開立之蔘藥房，由不具醫師資格之被告甲○○
    擅自把脈看診施行醫療行為，後吹噓鹿胎盤之療效，高價販
    售療效不明之偽藥以詐騙財物，被告等人所為不僅破壞法秩
    序，使被害人受有財產損害，且可能使被害人誤信而延誤就
    醫，對被害人之身體健康亦生潛在危險，誠屬不該，惟念及
    被告甲○○業已坦承全部犯行，被告子○○、申○○、酉○○、癸○○亦坦承詐欺取財部分之犯行，且被告子○○業已
    分別匯還如附表編號1 、5 、7 、9 、10、12、13所示被害
    人1 萬8 千元、3 千元、1 萬2 千元、1 萬8 千元、3 千元
    、6 千元、6 千元，被告申○○業已分別匯還如附表編號3
    、5 、7 、9 、10、12、13所示被害人6 千元、3 千元、6
    千元、9 千元、3 千元、3 千元、3 千元，被告酉○○業已
    分別匯還如附表編號2 、3 、9 、10、12、13所示被害人1
    萬2 千元、1 萬2 千元、1 萬8 千元、3 千元、6 千元、6
    千元，有匯款收據附卷可稽（詳本院卷第349 頁至368 頁）
    ，另衡量被告甲○○為本件犯罪主腦，被告子○○、申○○
    、酉○○參與將病患誘騙至蔘藥行，被告癸○○參與事後載
    送提款及收款之工作，又被告子○○、申○○、酉○○前已
    因同類型犯罪被判處有期徒刑，業據其等供述在卷，有筆錄
    附卷可按（詳本院卷第325 頁），另有判決查詢資料附卷可
    憑（詳本院卷第332 至343 頁），除被告子○○、申○○、
    酉○○前有同類犯罪紀錄外，被告5 人前均無其他犯罪紀錄
    ，有臺灣高等法院被告前案紀錄表附卷可考（詳本院卷第
    370 至376 頁）等一切情狀，分別量處如主文所示之刑。
  (二)扣案中藥研磨機1 台、鹿胎盤1 個、不明中藥粉12瓶、磅秤
    1 台、穿山甲鱗片1 包、不明中藥粉10包及0000000000號行
    動電話1 支（含門號，MOTOROLA牌，序號：00000000000000
    0 ）為被告甲○○所有，扣案0000000000號行動電話1 支（
    ANYCALL 牌，序號：000000000000000 ）為被告申○○所有
    ，但門號為被告申○○之子呂承泰所申請，業據其等供述在
    卷（詳警(一)卷第2 頁、第25頁），該中藥研磨機為供製造偽
    藥之器材，應依藥事法第88條規定，不問屬於犯人與否，宣
    告沒收之；該鹿胎盤1 個為被告甲○○供犯罪預備之物，應
    依刑法第38條第1 項第2 款規定，宣告沒收之；依被告甲○○所供，其係以0000000000號行動電話，與被告申○○之00
    00000000號行動電話聯繫本件犯罪事宜，有筆錄附卷可稽（
    詳警(一)卷第3 頁），是上開行動電話2 支為本件被告供犯罪
    所用之物，就被告甲○○所有扣案含0000000000門號行動電
    話1 支（MOTOROLA牌，序號：000000000000000 ）、被告申
    ○○所有扣案不含門號之行動電話1 支（ANYCALL 牌，序號
    ：000000000000000 ），亦應依刑法第38條第1 項第2 款規
    定，宣告沒收之；且依共犯責任共同之原則，上開沒收應就
    被告甲○○、子○○、申○○、酉○○、癸○○併宣告之。
    又被告甲○○供稱上開不明藥粉10包，係依本草綱目混合調
    製之藥品，不含鹿胎盤成分，上開中藥粉12瓶係作廢準備丟
    棄之物品，穿山甲鱗片係供己服用，有筆錄附卷可稽（詳偵
    (一)卷第2 頁、本院卷第78頁），而因本件之犯罪模式，係詐
    得被害人同意購買後，始將鹿胎盤研磨成粉，並加入被告甲○○所認對被害人有益之中藥粉，混合調配後販售，上開中
    藥粉12瓶既係作廢準備丟棄之物，另上開不明藥粉既經事先
    依本草綱目調配，且依包裝外型觀之，數量有限，有相片附
    卷可按（詳警(一)卷第100 頁），均難認係供製造偽藥之科學
    中藥，再者，並無證據可資證明上開穿山甲鱗片、磅秤與本
    件犯罪有關，是上開扣案物品均無庸宣告沒收。
四、被告乙○○無罪部分：
  (一)公訴意旨略以：被告乙○○佯裝「蔡淑美」，參與如附表編
    號1 、4 所示搭訕誘騙被害人前往「振源堂蔘藥行」行為之
    實施，因認就如附表編號1 、4 所示之犯行，被告乙○○共
    同涉犯藥事法第82條第1 項之製造偽藥罪、同法第83條第1
    項之販賣偽藥罪、醫師法第28條第1項 前段之非法執行醫療
    業務罪、刑法第339 條第1 項之詐欺取財罪（起訴書於「證
    據並所犯法條」欄二之(二)雖記載被告乙○○僅就附表編號1
    部分涉犯上開犯罪，然於事實欄及附表已記載如附表編號4
    部分之犯行，且公訴檢察官於本院審理時已補充說明被告乙○○就如附表編號4 部分亦為起訴效力所及【詳本院卷第
    262 頁】）云云。
  (二)訊據被告乙○○堅決否認參與事實欄所載及如附表編號1 、
    4 所示之犯行，辯稱伊未搭訕、遊說如附表編號1 、4 所示
    之被害人前往「振源堂蔘藥行」等語。經查，依被告甲○○
    、子○○、癸○○所承、如附表編號1 、4 所示被害人所證
    及上開查扣物品所示，固可證明如附表編號1 、4 所示被害
    人，於非法執行醫療過程中，被以販賣自製偽藥方式詐騙之
    事實，然：
    1.證人即如附表編號1 、4 所示被害人丑○○○、戊○○○
      ，於警詢中固曾分別指認被告乙○○為自稱「蔡淑美」而
      行騙之人，但丑○○○於本院當場指認後證稱略以：當初
      自稱「蔡淑美」向伊搭訕詐騙之女子，有明顯跛腳，好像
      有小兒麻痺，乙○○與該女子比較，身高雖差不多，但比
      較胖，且沒有跛腳，不太像當初行騙之女子，伊在警詢指
      認時，即有告知承辦警員，指認相片中之女子身材較實際
      詐騙者為胖，頭髮亦較實際詐騙者為短，有筆錄附卷可稽
      （詳本院卷第168 至173 頁）；戊○○○於本院當場指認
      後證稱略以：因罹患糖尿病之故，最近眼睛只看得到黑影
      ，看不清楚人的臉孔，當初行騙之女子好像不在現場等語
      ，亦有筆錄附卷可按（詳本院卷第174 至178 頁），是依
      被害人丑○○○、戊○○○當場指認後之上開所證，自難
      認被告乙○○曾涉犯如附表編號1 、4 所示之犯行，另核
      被害人丑○○○、戊○○○與被告乙○○素不相識，並無
      刻意迴護之必要，且經當庭指認後之所證，雖距被害時間
      較久，仍有一定之確信性，況被害人丑○○○已具體說明
      何以認被告乙○○非本件詐騙之女子，是其於本院所證較
      之前於警詢之指認，更堪信為真實，另被害人戊○○○雖
      因視力不佳，無法當庭為有效指認，但其於警詢亦僅證述
      詐騙女子自稱「蔡淑美」，並未就本人或相片為指認，而
      詐騙被害人丑○○○之「蔡淑美」非被告乙○○，既經丑
      ○○○於本院證述在前，則自不得因丑○○○前於警詢誤
      指認「蔡淑美」為被告乙○○，逕認詐騙戊○○○之「蔡
      淑美」即為被告乙○○，從而被害人丑○○○、戊○○○
      前於警詢所證，亦不足為被告不利之證明。
    2.證人即被告甲○○於警詢中雖亦曾證稱略以：如附表編號
      1 所示被害人丑○○○，係由乙○○在義大醫院遊說至「
      振源堂蔘藥行」等語，但被告甲○○於本院改證稱略以：
      乙○○未參與本件以鹿胎盤詐騙犯行，前於警詢所為乙○○遊說丑○○○之所證，可能係耳鳴聽錯，或因當時乙○○有至「振源堂蔘藥行」向伊借錢，因而記錯等語（詳本
      院第183 至188 頁），經核，被告甲○○前後所證雖有不
      符，但於本院所為對被告乙○○有利之所證，既與被害人
      丑○○○於本院所證相符，自難逕認屬事後迴護之詞，況
      既經具結願負法律責任，有筆錄及結文附卷可稽（詳本院
      卷第182 至183 頁、第203 頁），仍堪信為真實，而其前
      於本院所為不利於被告乙○○之所證，既與堪信為真實之
      本院所證不符，亦與被害人所證相違，自亦不足為被告不
      利之證明。
    3.綜上，依被害人丑○○○、戊○○○所證，既難為被告乙○○涉犯本件遊說詐騙之認定，且被告甲○○前所為被告
      乙○○參與詐騙之所證，經檢驗亦不足為被告乙○○不利
      之認定，此外亦查無其他證據可資證明被害人丑○○○、
      戊○○○係由被告乙○○遊說詐騙至「振源堂蔘藥行」，
      則自難使一般之人確信被告乙○○曾參與如附表編號1、4
      所示之犯罪而無疑，從而此部分應為被告乙○○無罪之諭
      知。
五、被告子○○、申○○、酉○○不另為無罪諭知部分：
  (一)公訴意旨略以：被告子○○曾參與遊說如附表編號4 所示被
    害人戊○○○至「振源堂蔘藥行」，被告申○○、酉○○曾
    參與遊說如附表編號14所示被害人辰○○至「奇草堂蔘藥行
    」，且認被告癸○○就如附表編號1 所示犯行，應與被告甲○○、子○○成立共同正犯（詳本院卷第7 頁「證據並所犯
    法條」欄二之(二)第1 行），又被告子○○、申○○、酉○○
    、癸○○就事實欄所載及如附表編號2 至14所示犯行，均與
    被告甲○○成立共同正犯，因認被告子○○就事實欄所載及
    如附表編號2 至4 所示犯行，被告申○○就事實欄所載及如
    附表編號4 、10所示犯行，被告酉○○就事實欄所載及如附
    表編號4 至7 所示犯行，被告癸○○就事實欄所載及如附表
    編號1 、7 所示犯行，均共同涉犯藥事法第82條第1 項之製
    造偽藥罪、同法第83條第1 項之販賣偽藥罪、同法第83條第
    1 項之販賣偽藥罪、醫師法第28條第1 項前段之非法執行醫
    療業務罪、刑法第339 條第1 項之詐欺取財罪；另被告子○○、申○○、酉○○就事實欄所載及如附表編號14所示犯行
    ，共同涉犯藥事法第82條第1 項之製造偽藥罪、同法第83條
    第1 項之販賣偽藥罪、醫師法第28條第1 項前段之非法執行
    醫療業務罪、刑法第339 條第3 項、第1 項之詐欺取財未遂
    罪云云。
  (二)訊據被告子○○堅決否認參與遊說戊○○○至「振源堂蔘藥
    行」，辯稱並未參與事實欄所載及如附表編號4 所示之犯行
    等語。經查，依證人即被害人戊○○○於本院審理時當庭指
    認，因罹患糖尿病視力不佳，已無法指認被告子○○是否在
    本件詐騙扮演嫂嫂之女子，有筆錄附卷可稽（詳本院卷第
    173 頁），而被告子○○固曾於99年3 月18日警詢被問及「
    妳是否曾於98年6 月18日在高雄市民生醫院內，將被害人戊○○○帶至「振源堂蔘藥行」，詐騙被害人3 萬8 千元」時
    ，雖供稱：「應該是我們所為」等語（詳警(一)卷第16頁），
    但當時被害人戊○○○既未在現場，警方亦未提供相片供指
    認，是被告子○○上開所謂「應該是我們所為」，至多顯示
    依其當時之記憶，曾於98年6 月18日前後，在民生醫院行騙
    遊說病患至「振源堂蔘藥行」，尚難認在未見本人亦未見相
    片之情形下，可依被害人戊○○○之名字，正確無訛供述曾
    否參與行騙，則其事後當庭見被害人後否認參與該次遊說行
    騙，自難認即屬事後卸責之詞，而被害人在本院審理之當庭
    ，既無法為有效之指認，且查無其他證據可資證明被告子○○曾參與此部分犯行，則公訴意旨指被告子○○另涉此部分
    犯行，自有誤會。
  (三)訊據被告申○○、酉○○均堅決否認參與遊說如附表編號14
    所示被害人辰○○至「奇草堂蔘藥行」看診，辯稱並未參與
    此部分犯行等語。經查：被害人辰○○雖於警詢時證述及指
    認係被告申○○、酉○○遊說詐騙其至「奇草堂蔘藥行」看
    診，有筆錄、指認相片附卷可稽（詳警(一)卷第50至57頁），
    但其於本院審理時，當庭審視本件被告後，則證述係被告子
    ○○與非在庭被告之另1 女子共同遊說詐騙，並由另1 男子
    開車搭載其等至「奇草堂蔘藥行」，有筆錄附卷可按（詳本
    院卷第227 至237 頁），本院審酌被告申○○、酉○○就本
    件被訴詐欺取財犯罪事實，大部分皆坦承犯罪，僅對此部分
    事實堅決否認，而被害人辰○○於審理程序當庭指認後，復
    證稱其等2 人非詐騙之人，是認公訴意旨指被告申○○、酉
    ○○參與此部分犯罪，尚有誤會。另被害人辰○○雖於本院
    指認係被告子○○參與遊說詐騙，但該指認結果與警詢之指
    認不合，是否與事實相符已非無疑，且其於本院另證述係由
    被告子○○與另1 女子詐騙後，始由1 男子駕車搭載至「奇
    草堂蔘藥行」之情，亦與被告子○○係與被告申○○、酉○○搭配，2 人或3 人一同遊說詐騙，不曾與男子合作之情形
    不合，此有其等之證述筆錄附卷可考（詳本院卷第251 至頁
    ），是認亦不得依被害人辰○○於本院之證述，遽為被告子
    ○○不利之認定。
  (四)訊據被告癸○○雖自承曾搭載如附表編號1 所示被害人丑○○○返家拿錢並收受，但依證人即被害人丑○○○證稱略以
    ：搭載其回家拿錢者係1 男子等語，有筆錄附卷可稽（詳警
    (一)卷第35頁、本院卷第173 頁），依被害人所證，此部分顯
    非被告癸○○參與載送收款，且查無其他證據可資證明被告
    癸○○曾參與此部分犯行，是所承自難認與事實相符，且起
    訴書於附表編號1 所記載之犯罪過程，亦未提及被告癸○○
    參與載送收款，是起訴書於「證據並所犯法條」欄二之(二)，
    論述被告癸○○就此部分應負共犯之責，自有誤解。
  (五)依被告甲○○所供略以：本件由子○○、申○○、酉○○至
    各大醫院遊說詐騙老人至蔘藥行看病買藥，並雇用癸○○搭
    載該人回家拿錢或提款以收受款項，鹿胎盤每個賣約3 萬8
    千元，每成功賣1 個鹿胎盤，即給付參與遊說詐騙者6 千元
    ，被告癸○○則視搭載路途長遠給付1 、2 千元，或2 、3
    千元等語（詳本院卷第270 至273 頁、第313 至314 頁），
    核與被告子○○、申○○、酉○○供稱略以：其等2 人或3
    人一同前往醫院，假扮小姑、大嫂，遊說詐騙老人病患至「
    振源堂蔘藥行」、「奇草堂蔘藥行」，由甲○○負責把脈看
    診後，詐騙購買鹿胎盤，有參與該次遊說詐騙的才可分錢等
    語（詳本院卷第251 頁、第254 至255 頁、第262 至263 頁
    、第318 頁），被告癸○○供稱略以：受舅舅甲○○雇用至
    「振源堂蔘藥行」、「奇草堂蔘藥行」上班，負責載送病患
    回家拿錢或提款以收受款項，每次載送約可得3 、4 千元等
    語（詳本院卷第319 頁），大致均相符，所供均堪信為真實
    ，依其等上開所供，本件被告甲○○、子○○、申○○、酉
    ○○、癸○○雖是常態共同犯罪，但被告甲○○既係就參與
    遊說詐騙病患至蔘藥行者，依每詐售1 鹿胎盤給付6 千元之
    基準，分配可得之利益予被告子○○、申○○、酉○○，並
    依實際載送次數、載送路程長短，每次給付被告癸○○數千
    元之利益，堪認其等之共同犯罪，係以各次詐騙為單位而結
    合，未參與該次詐騙者既無法分配所得利益，自難認亦屬該
    次詐騙之共犯，被告子○○就如附表編號2 、3 、4 、14所
    示之犯行，被告申○○就如附表編號4 、10、14所示之犯行
    ，被告酉○○就如附表編號4 至7 、14所示之犯行，既未參
    與遊說詐騙，亦未獲分犯罪利益，另被告癸○○就如附表編
    號1 、7 所示之犯行，未參與搭載提款收受款項，亦未獲分
    犯罪利益，自難認參與各該部分犯罪，公訴意旨認被告子○○、申○○、酉○○、癸○○就上開部分均成立共犯雖有誤
    解，但既認上開部分如成立犯罪，與前成立犯罪之部分有集
    合犯之1 罪關係，爰不另為無罪諭知。
  (六)被告申○○於本院審理時雖自承參與遊說如附表編號10所示
    被害人壬○○至「奇草堂蔘藥行」，且核與被害人壬○○證
    述申○○曾參與遊說詐騙相符，然查：(1)依壬○○於警詢之
    證述及指認，本件至醫院遊說詐騙者為包含被告子○○之2
    人，非3 人，(2)被告酉○○於偵查中即自承，該部分係其與
    被告子○○至醫院遊說詐騙，且於本院仍坦承該部分犯罪，
    有筆錄附卷可稽（詳偵(一)卷第74頁、本院卷第269 頁），而
    被告申○○於同日即99年5 月3 日檢察官訊問時，雖自承參
    與如附表編號5 、7 、8 、9 、12、13所示之遊說詐騙，但
    並未承認遊說詐騙被害人壬○○，是其於本院坦承該部分犯
    罪是否與事實相符，即難令人無疑，(3)被害人壬○○雖亦指
    認被告申○○為與被告子○○共同遊說詐騙之人，但因被告
    申○○與被告酉○○為姊妹關係，容貌略相似，年紀亦相仿
    ，是外人自相片觀之，非必可清楚辨認，此有相片附卷可按
    （詳警(二)卷第23頁），是被害人壬○○對被告申○○之指認
    是否正確，尚非無疑，從而本院依被害人所證述之遊說詐騙
    人數，參酌被告酉○○於檢察官偵查中，明確自承參與犯罪
    ，且具體供承係與被告子○○共同遊說詐騙，該供承之情與
    被害人壬○○所證相符，是認該所承堪信為真實，則應認此
    部分犯案者為被告酉○○，非被告申○○，被害人壬○○上
    開指認應有錯誤，公訴意旨所見相同，可資參酌，被告申○○此部分所承與事實不符，不足採信。另被告癸○○雖自承
    參與載送如附表編號7 所示被害人回家、提款及收受款項之
    工作，但依證人即被害人寅○○○證稱略以：被遊說至「奇
    草堂蔘藥行」把脈看診及購買鹿胎盤後，係由看診之被告甲○○親自駕車搭載前往領款及收受款項等語，有筆錄附卷可
    憑（詳警(二)卷第46至47頁），且查無其他證據可資證明被告
    癸○○參與該部分犯行，是被告癸○○對該部分犯行之自白
    難認與事實相符，不足採信，併予敘明。
據上論斷，應依刑事訴訟法第299 條第1 項前段、第301 條第1
項，藥事法第82條第1 項、第88條，醫師法第28條第1 項前段，
刑法第11條、第28條、第339 條第1 項、第3 項、第25條第2項
、第55條、第38條第1 項第2 款，刑法施行法第1 條之1 ，判決
如主文。
本案經檢察官戌○○到庭執行職務。
中    華    民    國    99    年    10    月    26    日
                刑事第六庭審判長法  官  李璧君
                                法  官  曾鈴
                                法  官  鄭峻明
以上正本證明與原本無異。
如不服本判決應於收受判決後10日內向本院提出上訴書狀，並應
敘述具體理由。其未敘述上訴理由者，應於上訴期間屆滿後20日
內向本院補提理由書(均須按他造當事人之人數附繕本)「切勿逕
送上級法院」。
中    華    民    國    99    年    10    月    26    日
                                書記官  吳韻芳
附錄論罪科刑法條：
藥事法第82條
製造或輸入偽藥或禁藥者，處10年以下有期徒刑，得併科新台幣
1 千萬元以下罰金。
犯前項之罪，因而致人於死者，處無期徒刑或10年以上有期徒刑
，致重傷者，處7 年以上有期徒刑。
因過失犯第1 項之罪者，處3 年以下有期徒刑、拘役或科新台幣
50萬元以下罰金。
第1 項之未遂犯罰之。
醫師法第28條
未取得合法醫師資格，擅自執行醫療業務者，處六個月以上 5
年以下有期徒刑，得併科新台幣30萬元以上150 萬元以下罰金，
其所使用之藥械沒收之。但合於下列情形之一者，不罰：
一、在中央主管機關認可之醫療機構，於醫師指導下實習之醫學
    院、校學生或畢業生。
二、在醫療機構於醫師指示下之護理人員、助產人員或其他醫事
    人員。
三、合於第 11 條第 1 項但書規定。
四、臨時施行急救。
刑法第339條
意圖為自己或第三人不法之所有，以詐術使人將本人或第三人之
物交付者，處5 年以下有期徒刑、拘役或科或併科1 千元以下罰
金。
以前項方法得財產上不法之利益或使第三人得之者，亦同。
前二項之未遂犯罰之。
附表：
┌─┬───┬───┬──┬──────────────┐
│編│被害人│時間  │地點│方法                        │
│號│      │      │    │                            │
├─┼───┼───┼──┼──────────────┤
│1 │孫李音│97年11│義大│某姓名年籍不詳之成年女子佯裝│
│  │德    │月某日│醫院│「蔡淑美」、子○○佯裝「蔡淑│
│  │      │10時許│    │美」嫂子，一搭一唱共同向孫李│
│  │      │      │    │音德佯稱筋骨不好只要去仁武看│
│  │      │      │    │某中醫、吃藥就好了云云，遂由│
│  │      │      │    │該不詳之人開車引導丑○○○騎│
│  │      │      │    │乘機車，前往「振源堂蔘藥行」│
│  │      │      │    │，由甲○○假扮中醫師把脈看診│
│  │      │      │    │，向丑○○○佯稱其缺少賀爾蒙│
│  │      │      │    │，要服用鹿胎盤加上中藥粉才能│
│  │      │      │    │治癒，使丑○○○陷於錯誤，而│
│  │      │      │    │以12萬6 千元之價格，向甲○○│
│  │      │      │    │購買鹿胎盤3 個共6 罐（含不詳│
│  │      │      │    │科學中藥），並由甲○○指示某│
│  │      │      │    │姓名年籍不詳之成年男子，與孫│
│  │      │      │    │李音德共同前往領錢後，收受上│
│  │      │      │    │開款項。                    │
├─┼───┼───┼──┼──────────────┤
│2 │巳○○│98年4 │小港│酉○○、申○○自稱為姊妹，佯│
│  │      │、5 月│醫院│稱其等母親亦患有坐骨神經痛，│
│  │      │間某日│    │介紹巳○○去仁武看中醫把脈云│
│  │      │      │    │云，遂由申○○開車搭載酉○○│
│  │      │      │    │、巳○○前往「振源堂蔘藥行」│
│  │      │      │    │，由甲○○假扮中醫師把脈看診│
│  │      │      │    │，向巳○○佯稱要服用鹿胎盤才│
│  │      │      │    │能治癒，使巳○○陷於錯誤，而│
│  │      │      │    │以7 萬6 千元之價格，向甲○○│
│  │      │      │    │購買鹿胎盤2 個共4 罐（含不詳│
│  │      │      │    │科學中藥），另以5 百元購買推│
│  │      │      │    │拿藥水，並由癸○○開車搭載黃│
│  │      │      │    │鳳前往提款後，收受上開款項│
│  │      │      │    │。                          │
├─┼───┼───┼──┼──────────────┤
│3 │呂李水│98年6 │阮綜│酉○○、申○○假扮為姑嫂，賴│
│  │枝    │月間某│合醫│秀華佯稱其母親與丙○○○同樣│
│  │      │日    │院  │患有高血壓、糖尿病，介紹呂李│
│  │      │      │    │水枝去仁武看中醫，遂由申○○│
│  │      │      │    │開車搭載酉○○、丙○○○前往│
│  │      │      │    │「振源堂蔘藥行」，由甲○○假│
│  │      │      │    │扮中醫師看診，向丙○○○佯稱│
│  │      │      │    │要服用鹿胎盤加上中藥粉才能治│
│  │      │      │    │好糖尿病，使丙○○○陷於錯誤│
│  │      │      │    │，而以7 萬元之價格，向甲○○│
│  │      │      │    │購買鹿胎盤2 個共4 罐（含不詳│
│  │      │      │    │科學中藥），另再由癸○○開車│
│  │      │      │    │搭載丙○○○至高雄市前鎮區一│
│  │      │      │    │心路及民權路交岔路口附近銀行│
│  │      │      │    │提領7 萬元後，收受上開款項。│
├─┼───┼───┼──┼──────────────┤
│4 │李楊月│98年6 │高雄│假扮為姑嫂之2 姓名年籍不詳成│
│  │英    │月18日│市立│年女子，一搭一唱共同向李楊月│
│  │      │10時許│民生│英佯稱糖尿病、高血壓、腰骨酸│
│  │      │      │醫院│痛等病徵，只要去仁武看某中醫│
│  │      │      │    │、吃藥即可治癒云云，遂開車搭│
│  │      │      │    │載戊○○○前往「振源堂蔘藥行│
│  │      │      │    │」，由甲○○假扮中醫師把脈看│
│  │      │      │    │診，向戊○○○佯稱其身體狀況│
│  │      │      │    │很差，肚子都壞光了，要服用鹿│
│  │      │      │    │胎盤加上中藥粉才能改善，使李│
│  │      │      │    │楊月英陷於錯誤，而以3 萬8 千│
│  │      │      │    │元之價格，向甲○○購買鹿胎盤│
│  │      │      │    │1個 共2 罐（含不詳科學中藥）│
│  │      │      │    │，再由癸○○開車搭載戊○○○│
│  │      │      │    │至高雄市○○區○○路及英明路│
│  │      │      │    │交岔路口附近提款機提領3 萬8 │
│  │      │      │    │千元後，收受上開款項。      │
├─┼───┼───┼──┼──────────────┤
│5 │卯○○│98年8 │台中│申○○、子○○自稱為朋友，於│
│  │      │月中旬│崇德│卯○○上班之左列賣場試坐按摩│
│  │      │某日  │路家│椅時，得知負責銷售之卯○○脊│
│  │      │      │樂福│椎受傷，申○○向卯○○佯稱其│
│  │      │      │賣場│家人前亦有筋骨酸痛之症狀，去│
│  │      │      │    │台中大雅看中醫、吃藥就好了云│
│  │      │      │    │云，2 人強力介紹卯○○前往看│
│  │      │      │    │診，嗣後由子○○開車載申○○│
│  │      │      │    │、卯○○前往「奇草堂蔘藥行」│
│  │      │      │    │，由甲○○假扮中醫師把脈看診│
│  │      │      │    │，向卯○○佯稱其脊椎已經沒有│
│  │      │      │    │骨髓了，要服用鹿胎、鹿茸、靈│
│  │      │      │    │芝及中藥粉才會好，使卯○○陷│
│  │      │      │    │於錯誤，以1 萬9 千元之價格，│
│  │      │      │    │向甲○○購買鹿胎盤半個共1 罐│
│  │      │      │    │（含不詳科學中藥），及以6 百│
│  │      │      │    │元代價購買治療酸痛之藥水，再│
│  │      │      │    │由癸○○開車搭載卯○○回家，│
│  │      │      │    │並收受上開款項。            │
├─┼───┼───┼──┼──────────────┤
│6 │未○○│98年9 │台中│申○○、子○○假扮為姑嫂，賴│
│  │      │月間某│大甲│妤蓁向未○○佯稱其婆婆亦有骨│
│  │      │日    │光田│頭痠痛問題，2 人共同向未○○│
│  │      │      │醫院│鼓吹，骨頭酸痛去台中大雅看中│
│  │      │      │    │醫、吃藥就好了云云，遂由洪翠│
│  │      │      │    │蓮開車搭載申○○、未○○前往│
│  │      │      │    │「奇草堂蔘藥行」，由甲○○假│
│  │      │      │    │扮中醫師把脈看診，向未○○佯│
│  │      │      │    │稱其肝機能不好，要服用鹿胎加│
│  │      │      │    │中藥粉才會好，使未○○陷於錯│
│  │      │      │    │誤，以1 萬9 千元之價格，向余│
│  │      │      │    │東霖購買胎盤半個共1 罐（含不│
│  │      │      │    │詳科學中藥），未○○當場支付│
│  │      │      │    │1萬 元，再由癸○○開車搭載楊│
│  │      │      │    │水甚回家，再分2 次由癸○○分│
│  │      │      │    │別至未○○住處，先後收取5 千│
│  │      │      │    │元、4 千元，惟因事後鄰居要楊│
│  │      │      │    │水甚報警，甲○○已陸續委由林│
│  │      │      │    │雅雯返還1 萬元及8 千元。    │
├─┼───┼───┼──┼──────────────┤
│7 │徐劉瓊│98年9 │台中│申○○、子○○假扮為姑嫂，共│
│  │珠    │月24日│沙鹿│同向寅○○○佯稱肝及膽固醇有│
│  │      │早上某│童綜│問題，去台中大雅看中醫、吃藥│
│  │      │時    │合醫│就好了云云，遂由子○○開車搭│
│  │      │      │院  │載申○○、寅○○○前往「奇草│
│  │      │      │    │堂蔘藥行」，由甲○○假扮中醫│
│  │      │      │    │師把脈看診，向寅○○○佯稱其│
│  │      │      │    │三酸甘油酯、膽固醇及血糖太高│
│  │      │      │    │，要服用鹿胎加中藥粉才會好，│
│  │      │      │    │使寅○○○陷於錯誤，向甲○○│
│  │      │      │    │購買胎盤半個共1 罐（含不詳科│
│  │      │      │    │學中藥），甲○○並開車搭載徐│
│  │      │      │    │劉瓊珠至東勢鎮第一銀行某分行│
│  │      │      │    │提款後，交付上開款項。      │
├─┼───┼───┼──┼──────────────┤
│8 │黃沈秀│98年10│台中│酉○○、申○○假扮為姑嫂，共│
│  │琴    │月26日│大甲│同向午○○○佯稱手腳酸痛只要│
│  │      │早上某│光田│去台中大雅看某中醫開的藥就好│
│  │      │時    │醫院│了云云，遂由子○○開車搭載賴│
│  │      │      │    │妤蓁、酉○○及午○○○前往「│
│  │      │      │    │奇草堂蔘藥行」，由甲○○假扮│
│  │      │      │    │中醫師把脈看診，向午○○○佯│
│  │      │      │    │稱其手腳酸痛，要服用鹿胎盤加│
│  │      │      │    │上中藥粉才能治癒，使午○○○│
│  │      │      │    │陷於錯誤，以3 萬6 千元之價格│
│  │      │      │    │，向甲○○購買胎盤1 個共2 罐│
│  │      │      │    │（含不詳科學中藥），再由林雅│
│  │      │      │    │雯開車搭載午○○○至大甲農會│
│  │      │      │    │提款，收取上開款項後，癸○○│
│  │      │      │    │再將午○○○載至左列地點。  │
├─┼───┼───┼──┼──────────────┤
│9 │周鄭淑│98年10│台中│酉○○、申○○假扮為姑嫂，共│
│  │霞    │月26日│大甲│同向庚○○○佯稱其等父親也有│
│  │      │早上某│光田│心臟病，只要去台中大雅看某中│
│  │      │時    │醫院│醫開的藥就好了云云，遂由洪翠│
│  │      │      │    │蓮開車搭載酉○○、申○○及周│
│  │      │      │    │鄭淑霞前往上述「奇草堂蔘藥行│
│  │      │      │    │」，由甲○○假扮中醫師把脈看│
│  │      │      │    │診，向庚○○○佯稱其身體虛弱│
│  │      │      │    │，要服用鹿胎盤加上中藥粉才能│
│  │      │      │    │改善，使庚○○○陷於錯誤，以│
│  │      │      │    │11萬4 千元之價格，向甲○○購│
│  │      │      │    │買胎盤3 個共6 罐（含不詳科學│
│  │      │      │    │中藥），再由癸○○開車搭載周│
│  │      │      │    │鄭淑霞回家後，再至某農會提款│
│  │      │      │    │，收取上開款項後，癸○○再將│
│  │      │      │    │庚○○○載至左列地點。      │
├─┼───┼───┼──┼──────────────┤
│10│壬○○│98年11│台中│酉○○、子○○佯稱為姑嫂，共│
│  │      │月中旬│澄清│同向壬○○佯稱其等之婆婆亦患│
│  │      │某日  │醫院│有糖尿病，糖尿病要去台中大雅│
│  │      │      │平等│看中醫、吃藥就好了云云，遂由│
│  │      │      │分院│子○○開車搭載酉○○、壬○○│
│  │      │      │    │前往「奇草堂蔘藥行」，由余東│
│  │      │      │    │霖假扮中醫師把脈看診，並向林│
│  │      │      │    │美佯稱要服用鹿胎加中藥粉才│
│  │      │      │    │會好，使壬○○陷於錯誤，以1 │
│  │      │      │    │萬9 千元之價格，向甲○○購買│
│  │      │      │    │胎盤半個共1 罐（含不詳科學中│
│  │      │      │    │藥），再由癸○○開車搭載林美│
│  │      │      │    │回家，並收取上開款項。    │
├─┼───┼───┼──┼──────────────┤
│11│丁○○│98年12│台中│酉○○、酉○○假扮為姑嫂，共│
│  │      │月14日│大甲│同向丁○○佯稱其等父親心臟亦│
│  │      │早上某│光田│不好，心臟病要去台中大雅看中│
│  │      │時    │醫院│醫、吃藥就好了云云，遂由洪翠│
│  │      │      │    │華開車搭載酉○○、申○○、及│
│  │      │      │    │丁○○前往「奇草堂蔘藥行」，│
│  │      │      │    │由甲○○假扮中醫師把脈看診，│
│  │      │      │    │並向丁○○佯稱其血壓低導致腳│
│  │      │      │    │酸痛，要服用鹿胎加中藥粉才會│
│  │      │      │    │好，使丁○○陷於錯誤，以5 萬│
│  │      │      │    │7 千元之價格，向甲○○購買鹿│
│  │      │      │    │胎盤1 個半共3 罐（含不詳科學│
│  │      │      │    │中藥），再由癸○○開車搭載李│
│  │      │      │    │林梅回家後，再至某農會提款，│
│  │      │      │    │收取上開款項後，癸○○再將李│
│  │      │      │    │林梅載回家。                │
├─┼───┼───┼──┼──────────────┤
│12│己○○│99年1 │台中│酉○○、申○○自稱為姊妹，共│
│  │      │月5 日│市國│同向己○○佯稱其等母親亦有關│
│  │      │11時許│軍醫│節退化之症狀，關節退化去台中│
│  │      │      │院  │大雅看中醫、吃藥就好了云云，│
│  │      │      │    │遂由子○○開車載酉○○、賴妤│
│  │      │      │    │蓁及己○○前往「奇草堂蔘藥行│
│  │      │      │    │」，由甲○○假扮中醫師把脈看│
│  │      │      │    │診，並向己○○佯稱其心臟與腎│
│  │      │      │    │臟都不好，要服用鹿胎加中藥粉│
│  │      │      │    │才能治癒，使己○○陷於錯誤，│
│  │      │      │    │以3 萬8 千元之價格，向甲○○│
│  │      │      │    │購買胎盤1 個共2 罐（含不詳科│
│  │      │      │    │學中藥），再由癸○○開車搭載│
│  │      │      │    │己○○回家，並收取上開款項。│
├─┼───┼───┼──┼──────────────┤
│13│林李完│99年1 │台中│酉○○、申○○自稱為姊妹，共│
│  │妹    │月13日│大甲│同向辛○○○佯稱申○○之婆婆│
│  │      │某時  │光田│亦有肝病，肝病要去台中大雅看│
│  │      │      │醫院│中醫、吃藥就好了云云，遂由洪│
│  │      │      │    │翠蓮開車搭載申○○、酉○○及│
│  │      │      │    │辛○○○前往「奇草堂蔘藥行」│
│  │      │      │    │，由甲○○假扮中醫師把脈看診│
│  │      │      │    │，並向辛○○○佯稱其肝病不嚴│
│  │      │      │    │重，只要服用鹿胎盤加上靈芝、│
│  │      │      │    │中藥粉即可治癒，使辛○○○陷│
│  │      │      │    │於錯誤，以3 萬8 千元之價格，│
│  │      │      │    │向甲○○購買胎盤1 個共2 罐（│
│  │      │      │    │含不詳科學中藥），再由癸○○│
│  │      │      │    │開車搭載辛○○○前往外埔農會│
│  │      │      │    │提款，收取上開款項後，癸○○│
│  │      │      │    │並搭載辛○○○回家。        │
├─┼───┼───┼──┼──────────────┤
│14│辰○○│99年1 │台中│某2 姓名年籍不詳之成年女子佯│
│  │      │月27日│澄清│裝為姊妹，共同向辰○○佯稱其│
│  │      │早上某│醫院│父親亦患有高血壓、糖尿病，高│
│  │      │時    │中港│血壓、糖尿病，只要去台中大雅│
│  │      │      │分院│看某中醫開的藥就好了云云，遂│
│  │      │      │    │由另姓名年籍不詳成年男子開車│
│  │      │      │    │搭載辰○○前往「奇草堂蔘藥行│
│  │      │      │    │」，由甲○○假扮中醫師把脈看│
│  │      │      │    │診，向辰○○佯稱其脈象很冷、│
│  │      │      │    │腎臟也不好，要服用鹿胎盤加上│
│  │      │      │    │中藥粉才會好，使辰○○陷於錯│
│  │      │      │    │誤，以3 萬8 千元之價格，向余│
│  │      │      │    │東霖購買胎盤1 個共2 罐（含不│
│  │      │      │    │詳科學中藥），再由癸○○開車│
│  │      │      │    │載辰○○回澄清醫院中港分院自│
│  │      │      │    │動櫃員機領錢，幸及時為警阻止│
│  │      │      │    │，詐欺犯行始未得逞。        │
└─┴───┴───┴──┴──────────────┘

司法院資訊處製作；財團法人民間司法改革基金會備份。
